臺灣高等法院民事判決　九十一年度重訴字第一一號
　　原　　　告　午○○
　　　　　　　　卯○○
　　　　　　　　己○○
　　　　　　　　寅○○
　　　　　　　　庚○○
　　　　　　　　戊○○
　　　　　　　　子○○
　　　　　　　　丑○○
　　　　　　　　申○○
　　　　　　　　辰○○
　　　　　　　　未○○
　　　　　　　　巳○○
　　　　　　　　辛○○
　　　　　　　　壬○○○
　　訴訟代理人　癸○○
　　被　　　告　丁○○○
　　　　　　　　乙○○
　　　　　　　　丙○○
右當事人間因原告提起刑事附帶民事訴訟，請求侵權行為損害賠償事件，經本院刑事
庭裁定移送，爰判決如左：
    主      文
被告丁○○○、乙○○、丙○○應連帶給付原告癸○○新臺幣玖拾陸萬元，及均自民
國九十年十一月二十八日起至清償日止，按週年利率百分之五計算之利息。
被告丁○○○、乙○○應連帶給付原告癸○○、寅○○、辛○○、未○○、巳○○、
壬○○○新臺幣各柒拾肆萬元，原告己○○、卯○○各新臺幣壹佰肆拾捌萬元，及均
自民國九十年十一月二十八日起至清償日止，按週年利率百分之五計算之利息。
被告丁○○○、丙○○應連帶給付原告癸○○、庚○○、丑○○、午○○各新臺幣貳
拾捌萬元，及均自民國九十年十一月二十八日起至清償日止，按週年利率百分之五計
算之利息。
被告丁○○○應給付原告癸○○新臺幣貳佰柒拾壹萬元，原告子○○新臺幣捌拾陸萬
元，原告寅○○新臺幣壹佰壹拾萬元，原告己○○新臺幣壹佰零萬元，原告庚○
○、卯○○各新臺幣柒拾陸萬元，原告戊○○新臺幣壹拾玖萬元，原告午○○、申○
○各新臺幣拾捌萬元，及自民國九十年十一月二十八日起至清償日止，按週年利率
百分之五計算之利息。原告其餘之訴駁回。
訴訟費用由被告丁○○○、乙○○、丙○○連帶負擔百分之五；被告丁○○○、乙○
○連帶負擔百分之三十六；被告丁○○○、丙○○連帶負擔百分之六；被告丁○○○
負擔百分之四十四；原告辰○○負擔百分之二；餘由原告午○○、卯○○、己○○、
寅○○、庚○○、戊○○、子○○、丑○○、申○○、未○○、巳○○、辛○○、壬
○○○、癸○○負擔。
本判決第一項於原告癸○○以新臺幣拾貳萬元為被告供擔保後，得為假執行。
本判決第二項於原告癸○○、寅○○、辛○○、未○○、巳○○、壬○○○各以新臺
幣貳拾伍萬元，於原告己○○、卯○○各以新台幣伍拾萬元為被告丁○○○、乙○○
供擔保後，得為假執行。
本判決第三項於原告癸○○、庚○○、丑○○、午○○各以新臺幣壹拾萬元為被告丁
○○○、丙○○供擔保後，得為假執行。
本判決第四項於原告癸○○以新臺幣玖拾壹萬元，原告子○○以新台幣貳拾玖萬元，
原告寅○○以新台幣拾捌萬元，原告己○○以新台幣拾伍萬元，原告庚○○、卯
○○各以新台幣貳拾陸萬元，原告戊○○以新台幣柒萬元，原告午○○、申○○各以
新台幣壹拾萬元為被告丁○○○供擔保後，得為假執行。
原告其餘假執行之聲請駁回。
    事實及理由
一、按因犯罪而受損害之人，於刑事訴訟程中得附帶提起民事訴訟，刑事訴訟法第四
    百八十七條第一項固定有明文。惟按「附帶民事訴訟，係因犯罪而受損害之人請
    求回復其損害之程序，故此項訴訟必限於起訴之犯罪事實侵害個人私權，致生損
    害者，始得提起之」，最高法院七十六年度台抗字第二八四號判決可供參考（同
    院五十年度台抗字第九九號判決、七十一年度台抗字第四八二號判決、八十年度
    台抗字第二四○號判決、八十年度台抗字第二五三號判決亦採相同見解）。又按
    「刑事法院得依刑事訴訟法第五百零四條第一項規定，將附帶民事訴訟以裁定移
    送於該法院民事庭者，以刑事部分宣告被告有罪之判決者為限，至刑事訴訟諭知
    無罪之判決，刑事法院本應依同法第五百零三條第一項前段規定以判決駁回原告
    之訴，如誤以裁定移送於民事庭，其訴之不合法，不因移送民事庭而受影響，受
    移送之民事庭應認原告之訴為不合法以裁定駁回之。查被上訴人被訴偽造系爭買
    賣契約之刑事訴訟，業經刑事法院認定此部分之犯罪不能證明，祗以為連續犯之
    一部未於判決主文就此部分犯罪為無罪之諭知而已，實質上與諭知無罪有同一之
    效力，乃刑事法院疏於注意，將此本應以判決駁回之訴，以裁定移送於原審法院
    ，原審法院仍應以裁定駁回之」，最高法院六十六年臺上字第一○九四號判例可
    資參照。經查本件原告因被告偽造文書、詐欺等案件，請求被告丁○○○、乙○
    ○及丙○○應連帶給付原告如附表二所示及金額及法定利息，併請求宣告假執行
    。經刑事庭依刑事訴訟法第五百零四條第一項規定，將其附帶之民事訴訟，以裁
    定移送民庭。惟原告所提附帶民事訴訟請求回復之損害，依原告起訴狀所指，係
    ：自八十三年九月一日起至八十八年三月間為止，於附表一所示之互助會中，被
    告丁○○○、乙○○、丙○○三人均以假冒互助會會員名義標會之方式，共同詐
    騙原告之金錢云云，惟查本件被告丁○○○、乙○○、丙○○於刑事訴訟程序被
    訴之犯罪事實為：被告意圖為自己不法之所有，明知無力再召集互助會，仍召集
    互助會，並偽填會員姓名與標息競標、得標，使不知情之會員陷於錯誤詐得會款
    ，被告丁○○○、乙○○、丙○○共同違犯之部分，僅及於附表一編號二所示八
    十四年四月三十日起會之互助會；被告丁○○○、乙○○共同違犯之部分，僅限
    於附表一編號三所示八十五年四月二十五日起會之互助會；被告丁○○○、丙○
    ○共同違犯之部分，亦僅及於附表一編號七所示八十七年二月二十日起會之互助
    會；被告丁○○○一人所犯部分，則有附表一編號一、四、五、六、八、九、十
    一所示分別於八十三年九月一日、八十六年四月十日、八十六年八月二十五日、
    八十六年十月五日、八十七年六月五日、八十七年八月十五日、八十七年十月三
    十日起會之互助會。本院刑事判決並基此認定之犯罪事實，依刑法第二百十六條
    、第二百十條、第二百二十條第一項及第三百三十九條第一項論處被告罪刑。至
    於被告丙○○於附表一編號三所示之互助會被訴詐欺取財部分，則認不能證明犯
    罪，但因自訴人認此部分與其他被訴有罪部分有連續犯之裁判上一罪關係而不另
    於判決主文中為無罪之諭知，此有本院九十年度上訴字第三四○○號刑事判決事
    實理由欄可稽。再按「刑事庭移送民事庭之附帶民事訴訟，僅移送後之訴訟程序
    ，應適用民事訴訟法，若移送前之訴訟行為是否合法，仍應依刑事訴訟法決定之
    。第一審刑事庭依刑事訴訟法第五百零四條第一項，移送民事庭之附帶民事訴訟
    ，其提起合法與否，自應依刑事訴訟法予以判斷」，最高法院四十一年臺上字第
    五○號判例可資參照，則本件原告請求被告丁○○○、乙○○、丙○○就附表三
    所示刑事訴訟程序未經起訴部分，及請求被告丙○○就附表四所示於刑事判決理
    由中已認定不能證明其犯罪部分，應連帶給付如附表三、四所示之損害賠償金額
    與法定利息，揆諸首揭說明，其既原屬不得於刑事訴訟程序中提起附帶民事訴訟
    ，該部分之請求即不合法，其假執行之聲請亦失所附麗，且不因移送民事庭而受
    影響，均應予駁回，合先敘明。
二、原告起訴主張：被告乙○○、丁○○○、丙○○自民國八十三年九月一日起，分
    別以乙○○、丙○○及訴外人甲○○（丙○○之配偶）之名義為會首，並由被告
    丁○○○負責開標、收款事宜，陸續召集如附表一所示採內標制之互助會，嗣被
    告於八十八年三月二十日無故宣布停標倒會，經會員比對發現活會人數遠超過尚
    未標會之期數，始知被告有假冒會員名義標會之情事。原告分別為各該互助會之
    活會會員，因被告冒標之偽造文書、詐欺犯罪行為，分別受有如附表一所示之損
    害，總計則各受有如附表二所示之損害，爰依侵權行為之法律關係，請求被告連
    帶給付原告如附表二所示損害之賠償金額及法定利息，並准供擔保而為假執行。
    （原告之請求，部分不得提起附帶民事訴訟，業經駁回，已如前述，其餘得提起
    附帶民事訴訟部分，以下逐為實體審查，合先敘明）。
三、被告乙○○辯稱：前由會員標走之會款均交會員收取，故只積欠會首所收部分的
    錢等語。被告丁○○○則以：附表一編號五所示之原告（互助會活會會員）已與
    死會會員施建仲和解，取得新台幣（下同）一萬四千元之支票抵付二萬元，該部
    分應予扣除；又原告所有請求均不應計入會息等語，資為抗辯。被告丙○○則以
    ：其僅協助被告丁○○○收取會款，並未將收取之會款占為己有，亦未從事冒標
    行為等語置辯。
四、兩造不爭之事實：乙○○與施建仲調解乙案，當時約定附表一編號五所示之原告
    每會受償一萬四千元，用以抵償被告二萬元之債務，為兩造所不爭執，足堪信為
    真實。
五、原告主張：其等分別為附表一所示互助會之會員（不得提起附帶民事訴訟部分除
    外），至被告於八十八年三月間無故宣布停標倒會為止，各互助會已開標如附表
    一所示之會數，且原告尚有如附表一所示之活會未標取，業據提出互助會單、被
    告丁○○○、乙○○所簽署之活會證明書、切結書（以上均為影本）各十一紙，
    及會款說明表一份（請見本審卷第一四○至第一六一頁）為證，復為被告丁○○
    ○、乙○○及丙○○所不爭執（請見本審卷第四三頁、第一二○頁、第一七二頁
    ），足堪信為真實。其中原告卯○○於附表一編號五所示八十六年八月二十五日
    起會、會款為一萬元之互助會中，尚有四會活會，二會會名為「秀子」、另二會
    分別以「翠娟」、「翠菊」為會名等情，復據原告卯○○於臺灣士林地方法院刑
    事庭調查時陳述明確，核與卯○○之女即原告辰○○於該次刑事庭調查時所述：
    「（你有跟會？）有，但實際上是我媽媽跟，詳細要問我母親（卯○○）才知道
    。」（請見臺灣士林地方法院八十八年自字第二二五號刑事卷，卷（一），第二
    ○○頁）之情相符，足認原告卯○○於附表一編號五所示之互助會中，確尚存四
    會分別以「秀子」、「翠娟」、「翠菊」為名之活會，原告上開主張均堪信為真
    實。
六、原告復主張：被告丁○○○、乙○○、丙○○於附表一編號二所示之互助會中；
    被告丁○○○、乙○○於附表一編號三所示之互助會中；被告丁○○○、丙○○
    於附表一編號七所示之互助會中，共同以假冒會員名義標會偽造文書、詐欺之方
    式，詐騙尚為活會會員之原告；被告丁○○○於附表一編號一、四、五、六、八
    、九、十一所示之互助會中，以上開方式詐騙活會會員之原告等語。就被告丁○
    ○○、乙○○參與冒標會款部分，業經被告丁○○○、乙○○二人自認明確，核
    與原告之主張相符，復有前揭互助會單、活會證明書、切結書影本、會款說明表
    可證，被告丁○○○、乙○○前開犯行並經本院刑事庭以九十年度上訴字第三四
    ００號判決認定有罪，有該判決正本可參，本院認原告主張，足堪信為真實。至
    於被告丙○○所辯：其未參與冒標乙節，查：被告丙○○參與召集附表一編號
    二所示，起會日期八十四年四月三十日之互助會，並主持開標，且向會員收取會
    首錢及會款等情，業據該互助會之被害人廖麗嬌、洪張淑姿於臺灣士林地方法院
    刑事庭調查時指訴甚詳（請見臺灣士林地方法院八十八年自字第二二五號刑事卷
    ，卷（一），第三一二頁、第三一三頁）；被告丙○○曾參與召集附表一編號
    七所示，八十七年二月二十日起會之互助會，又自任會首，主持開標，復向會員
    收取會首錢及會款各節，亦據該互助會之被害人許翠蓉、張文通、洪張淑姿、陳
    金珠於上開法院調查時證述明確（請見臺灣士林地方法院上開刑事卷，卷（一）
    ，第二四八頁至第二五○頁、第三五七頁、第三五八頁，卷（三），第四五頁、
    第四六頁）；被告丙○○於本院準備程序時，亦自認有擔任互助會會首之情事
    （請見本審卷第一二○頁）；被告丙○○因犯行使偽造私文書、詐欺取財罪，
    業經本院刑事庭認定有罪，有判決正本可按，並經本院調閱該刑事案卷屬實；
    本院參酌前開證據，認被告丙○○所辯並不可採，原告主張被告丙○○亦有參與
    附表一編號二、七所示之互助會冒標情事，足堪信為真實。
七、按「因故意或過失，不法侵害他人之權利者，負損害賠償責任」、「數人共同不
    法侵害他人之權利者，連帶負損害賠償責任」，修正前民法第一百八十四條第一
    項前段、民法第一百八十五條第一項前段分別定有明文（本件侵權行為發生於民
    法債編修正前，依民法債編施行法第一條規定，應適用修正前之舊法）。被告丁
    ○○○、乙○○、丙○○共同或單獨於如附表五所示之互助會中有冒標行為詐騙
    原告，已如前述，其等致使原告誤信確有會員得標，而分別支付會款，則兩者間
    有因果關係至為明確。被告就如附表五編號一至三所示共同參與冒標互助會之侵
    權行為部分，應負連帶損害賠償責任；被告丁○○○就如附表五編號四所示冒標
    互助會之侵權行為部分，應負損害賠償責任。而原告主張其因被告冒標之侵權行
    為，分別受有如附表一所示之損害，業據其提出會款說明表為證，被告對原告所
    提該說明表所記載之會款、會首、開標情形、參與會數、及原告之活會會數等情
    ，並不爭執，足堪信為真實。惟辯稱：被告應付之損害賠償責任不應包括由其他
    會員標取之死會會款，及原告（活會會員）所受之損害，不應計入會息等語。惟
    查：
（一）民法第七百零九條之九第一項前段固規定：「因會首破產、逃匿或有其他事由
      致合會不能繼續進行時，會首及已得標會員應給付之各期會款，應於每屆標會
      期日平均交付於未得標之會員」，惟八十九年五月五日施行之民法，有關合會
      之新規定，依民法債編施行法第一條後段規定，於修正施行前發生者，不適用
      之。本件兩造間之互助會起會日期均在八十九年五月五日以前，自不適用修正
      公布後之民法第七百零九條之九第一項前段之規定。而本件之詐欺及冒標，性
      質上屬侵權行為。按「依臺灣民間合會習慣，合會係會首與會員間所訂立之契
      約，會員與會員間並無法律關係之存在，合會定期開標，以標金（即所謂會息
      ）最高者為得標，會員得標時應付出標金，此項標金為未得標會員所應得之利
      益，會首倒會應認為有損害未得標會員所應得利益之行為，對於未得標會員，
      除應給付原繳會款外，並應負給付標金之義務」，最高法院六十三年臺上字第
      一一五九號判例可資參照。會首冒標會款，係屬故意之侵權行為，依法應負損
      害賠償責任。損害賠償之範圍依民法第二百十六條第一項規定，除法律另有規
      定或契約另有訂定外，應以填補債權人所受損害及所失利益。標金（即會息）
      係未得標會員所應得之利益，亦經最高法院六十三年臺上字第一一五九號著有
      判例，已如前述，會首既冒名得標，會員亦依冒標之結果，繳交會款，會首倒
      會，該冒標標金（即會息），乃係會員所失之利益，自得請求會首賠償。查原
      告所主張因被告侵權行為受有如附表一所示之損害，其計算損害之方式，係以
      各該互助會含會息在內之會款，與至停標倒會為止，包括由其他會員得標（即
      死會部分）之實際已開標會加一會首會之會數，兩者相乘之結果，再乘上原告
      於各該互助會所存有之活會會數計算。依此方式計算之結果，數額確如附表一
      損害欄所示，業經本院核算無誤，並有原告提出之會款說明表可稽，而揆諸上
      開說明，本件原告既與其他已得標之死會會員間並無法律關係存在，被告於各
      互助會中既分任會首，並冒標會款，致其等無力支付會款而停標倒會，原告向
      任會首之被告請求會息及原繳會款，即屬適法有據，被告抗辯原告所得請求之
      損害範圍僅限於會首所收取之金錢，且不應計入會息等語，於法即有不合，並
      不可採。
（二）至於被告抗辯：附表一編號五所示之互助會，原告與死會會員施建仲曾達成和
      解，各取得一萬四千元之支票，抵付二萬元之會款債務等情，業經原告癸○○
      、己○○、寅○○、庚○○、戊○○、子○○、申○○於本院準備程序自認明
      確，並同意扣除被告每會二萬元之債務（請見本審卷第一七二頁）；原告午○
      ○亦自承確有收到一萬四千元（見本審卷第一三二頁）；並有原告提出經附表
      一編號五所示互助會中尚屬活會之原告午○○、卯○○、己○○、寅○○、庚
      ○○、戊○○、子○○、辰○○、申○○、癸○○簽署，記明該會中原告所有
      之十九會活會，每活會各取得一萬四千元，共收到二十六萬六千元之收訖證明
      （見本審卷第一三五頁）、及原告午○○提出其曾收取一萬四千元支票並同意
      以二萬元計算之說明書函各一份在卷可佐（見本審卷第一九七頁）。故被告所
      辯，既為原告所不爭執，自堪信為真實，則原告就附表一編號五所示之賠償金
      額，應於每活會中扣除二萬元。
八、綜上所述，原告主張其於各該互助會受有如附表一所示之損害（原繳會款及會息
    ），扣除附表一編號五所示之互助會每活會應扣除二萬元，其請求之損害賠償，
    為有理由，原告依附表五所示被告應連帶或個別負侵權行為損害賠償責任之請求
    ，茲分述如下：
（一）被告丁○○○、乙○○、丙○○就其共同於附表一編號二所示之互助會冒標行
      為，應連帶給付原告癸○○九十六萬元，及自起訴狀繕本送達翌日即九十年十
      一月二十八日起至清償日止，按週年利率百分之五計算之法定遲延利息，為有
      理由，應予准許。
（二）被告丁○○○、乙○○就其共同於附表一編號三所示之互助會冒標行為，應連
      帶給付原告癸○○、寅○○、辛○○、未○○、巳○○、壬○○○各七十四萬
      元，原告己○○、卯○○各一百四十八萬元，及均自起訴狀繕本送達翌日即九
      十年十一月二十八日起至清償日止，按週年利率百分之五計算之法定遲延利息
      ，為有理由，應予准許。
（三）被告丁○○○、丙○○就其共同於附表一編號七所示之互助會冒標行為，應連
      帶給付原告癸○○、庚○○、丑○○、午○○各二十八萬元，及自起訴狀繕本
      送達翌日即九十年十一月二十八日起至清償日止，按週年利率百分之五計算之
      法定遲延利息，為有理由，應予准許。
（四）被告丁○○○：
    １、就其於附表一編號一、五、六、八、九、十一所示之互助會冒標行為，致原
        告癸○○受有共二百七十七萬元之會款損害（ 112+63+38+22+18+24＝277）
        ，其中原告癸○○於附表一編號五所示互助會有三活會，每活會扣除二萬元
        ，合計應扣除六萬元，尚餘二百七十一萬元之損害。
    ２、就其於附表一編號一、五、八所示之互助會冒標行為，致原告子○○受有共
        八十八萬元之會款損害（56+21+11＝88），其中原告子○○於附表一編號五
        所示互助會有一活會應扣除二萬元，尚餘八十六萬元之損害。
    ３、就其於附表一編號四、五所示之互助會冒標行為，致原告寅○○受有共一百
        十七萬元之會款損害（75+42＝117），其中原告寅○○於附表一編號五所示
        互助會有二活會，每活會扣除二萬元，合計應扣除四萬元，尚餘一百十三萬
        元之損害。
    ４、就其於附表一編號四、五、八、九所示之互助會冒標行為，致原告己○○受
        有共一百零七萬元之會款損害（25+42+22+18＝107），其中原告己○○於附
        表一編號五所示互助會有二活會，每活會扣除二萬元，合計應扣除四萬元，
        尚餘一百零三萬元之損害。
    ５、就其於附表一編號五、六所示之互助會冒標行為，致原告庚○○受有共八十
        萬元之會款損害（42+38＝80），其中原告庚○○於附表一編號五所示互助
        會有二活會，每活會扣除二萬元，合計應扣除四萬元，尚餘七十六萬元之損
        害。
    ６、就其於附表一編號五所示之互助會冒標行為，致原告戊○○受有二十一萬元
        之會款損害，原告戊○○有一活會應扣除二萬元，尚餘十九萬元之損害。
    ７、就其於附表一編號五所示之互助會冒標行為，致原告午○○受有四十二萬元
        之會款損害，原告午○○有二活會，每活會扣除二萬元，合計應扣除四萬元
        ，尚餘三十八萬元之損害。
    ８、就其於附表一編號五所示之互助會冒標行為，致原告卯○○受有八十四萬元
        之會款損害，原告卯○○有四活會，每活會扣除二萬元，合計應扣除八萬元
        ，尚餘七十六萬元之損害。
    ９、就其於附表一編號五所示之互助會冒標行為，致原告申○○受有四十二萬元
        之會款損害，原告申○○有二活會，每活會扣除二萬元，合計應扣除四萬元
        ，尚餘三十八萬元之損害。
  一０、綜上所述，原告請求被告丁○○○就附表一編號一、四、五、六、八、九、
        十一所示互助會之冒標行為，應給付原告癸○○二百七十一萬元，子○○八
        十六萬元，寅○○一百十三萬元，己○○一百零三萬元，庚○○、卯○○各
        七十六萬元，戊○○十九萬元，午○○、申○○各三十八萬元，及自起訴狀
        繕本送達翌日即九十年十一月二十八日起至清償日止，按週年利率百分之五
        計算之法定遲延利息，為有理由，應予准許，逾此所為請求，為無理由，應
        予駁回。
九、原告辰○○主張：被告三人應連帶給付其會款損害四十二萬元云云。惟按「當事
    人主張有利於己之事實者，就其事實有舉證之責任」，民事訴訟法第二百七十七
    條前段定有明文。查原告辰○○雖於起訴狀內敘明：其於八十六年八月二十五日
    起會之互助會，以「翠娟」、「翠菊」為名參加二會，共受有四十二萬元之會款
    損害，並提出互助會單影本、被告乙○○、楊智利所分別簽署之活會證明書影本
    、切結書影本各一份為證（見本院九十年度重附民第一五０號刑事附帶民事訴訟
    卷第二二頁至二四頁）。惟查：原告卯○○（原告辰○○之母）於附表一編號
    五所示八十六年八月二十五日起會，會款為一萬元之互助會中，一共尚有四會活
    會，二會會名為「秀子」、另二會分別以其女「翠娟」、「翠菊」為會名等情，
    業據原告卯○○於臺灣士林地方法院刑事庭調查時陳述明確，核與卯○○之女即
    原告辰○○於該次刑事庭調查時所述：「（你有跟會？）有，但實際上是我媽媽
    跟，詳細要問我母親（卯○○）才知道。」（見臺灣士林地方法院八十八年自字
    第二二五號刑事卷（一）第二００頁）之情相符，足認原告卯○○於附表一編號
    五所示之互助會中，確尚存四會分別以「秀子」、「翠娟」、「翠菊」為名之活
    會，原告辰○○並未參加互助會。原告辰○○嗣後於本院準備程序中所提關於
    會款損害詳細情形有如附表一所示之會款說明表，說明表中則將八十六年八月二
    十五日起會之互助會（即附表一編號五所示部分）中「翠娟」、「翠菊」二活會
    歸由其母卯○○所有，原告辰○○則未再主張其有何活會權益受侵害，顯見八十
    六年八月二十五日起會之互助會，「翠娟」、「翠菊」二會，均為原告卯○○跟
    會，與原告辰○○無涉。原告辰○○復未舉證證明其確有參與被告召集之互助
    會，並受有損害，則其請求被告應連帶給付四十二萬元及法定遲延利息乙事，為
    無理由，且其假執行之聲請亦失所附麗，均應予駁回。
十、原告勝訴部分，原告陳明願供擔供以代釋明，聲請宣告假執行，經核並無不合，
    爰酌定相當擔保金額宣告之，其敗訴部分，因訴之駁回而失所依附，應併予駁回
    。
十一、本件事證已臻明確，兩造其餘攻擊、防禦方法及所舉證據，無礙勝負之判斷，
      爰不一一論列，附此敘明。
據上論結，本件原告之訴為一部有理由，一部無理由，依民事訴訟法第七十九條但書
、第八十五條第一項、第二項、第三百九十條第二項，判決如主文。
中　　　華　　　民　　　國　　九十一　　年　　　九　　　月　　　三　　　日
                                民事第十二庭
                                    審判長法  官  林　丁　寶
                                          法  官  高　鳳　仙
                                          法  官  林　恩　山
右正本係照原本作成。
原告不得上訴。
被告如不服本判決，應於收受送達後二十日內向本院提出上訴書狀，其未表明上訴理
由者，應於提出上訴後二十日內向本院補提理由書狀（均須按他造當事人之人數附繕
本）上訴時應提出委任律師或具有律師資格之人之委任狀；委任有律師資格者，另應
附具律師及格證書及釋明委任人與受任人有民事訴訟法第四百六十六條之一第一項但
書或第二項（詳附註）所定關係之釋明文書影本。
中　　　華　　　民　　　國　　九十一　　年　　　九　　　月　　　四　　　日
　　　　　　　　　　　　　　　　　　  　　書記官  周  淑  靜
附註：
民事訴訟法第四百六十六條之一（第一項、第二項）：
對於第二審判決上訴，上訴人應委任律師為訴訟代理人。但上訴人或其法定代理人具
有律師資格者，不在此限。
上訴人之配偶、三親等內之血親、二親等內之姻親，或上訴人為法人、中央或地方機
關時，其所屬專任人員具有律師資格並經法院認為適當者，亦得為第三審訴訟代理人
。
~FO
附表一：
┌──┬─┬────┬───┬────┬────────────┬───────┐
│編  │會│起    會│會  款│至停標為│原告於各該互助會停標時尚│原告於各互助會│
│    │  │日    期│      │止開標會│存活會情形              │中所受損害    │
│    │  │        │      │連同會首├──────┬─────┤（會款×開標會│
│    │  │        │      │會之會數│活會會數    │活會會名  │連同會首會之會│
│號  │首│        │      │        │            │          │數×活會會數）│
├──┼─┼────┼───┼────┼──────┼─────┼───────┤
│    │吳│八十三年│一萬元│五十六會│癸○○二會  │春子、阿美│一百十二萬元  │
│ １ │重│九月一日│      │        ├──────┼─────┼───────┤
│    │輝│        │      │        │子○○一會  │春綢      │五十六萬元    │
├──┼─┼────┼───┼────┼──────┼─────┼───────┤
│    │江│八十四年│一萬元│四十八會│癸○○二會  │月英、月雲│九十六萬元    │
│ ２ │秀│四月三十│      │        │            │          │              │
│    │蓮│日      │      │        │            │          │              │
├──┼─┼────┼───┼────┼──────┼─────┼───────┤
│    │吳│八十五年│二萬元│三十七會│癸○○一會  │阿榮      │七十四萬元    │
│ ３ │重│四月二十│      │        ├──────┼─────┼───────┤
│    │輝│五日    │      │        │己○○二會  │二會均名「│一百四十八萬元│
│    │  │        │      │        │            │秀娟」    │              │
│    │  │        │      │        ├──────┼─────┼───────┤
│    │  │        │      │        │寅○○一會  │家緯      │七十四萬元    │
│    │  │        │      │        ├──────┼─────┼───────┤
│    │  │        │      │        │辛○○一會  │淑真      │七十四萬元    │
│    │  │        │      │        ├──────┼─────┼───────┤
│    │  │        │      │        │未○○一會  │阿帆      │七十四萬元    │
│    │  │        │      │        ├──────┼─────┼───────┤
│    │  │        │      │        │巳○○一會  │碧霞      │七十四萬元    │
│    │  │        │      │        ├──────┼─────┼───────┤
│    │  │        │      │        │卯○○二會  │二會均名「│一百四十八萬元│
│    │  │        │      │        │            │秀子」    │              │
│    │  │        │      │        ├──────┼─────┼───────┤
│    │  │        │      │        │壬○○○一會│腰仔      │七十四萬元    │
├──┼─┼────┼───┼────┼──────┼─────┼───────┤
│    │吳│八十六年│一萬元│二十五會│寅○○三會  │二會名「家│七十五萬元    │
│    │重│四月十日│      │        │            │緯」、一會│              │
│ ４ │輝│        │      │        │            │名「庚○○│              │
│    │  │        │      │        │            │」        │              │
│    │  │        │      │        ├──────┼─────┼───────┤
│    │  │        │      │        │己○○一會  │庚○○    │二十五萬元    │
├──┼─┼────┼───┼────┼──────┼─────┼───────┤
│    │吳│八十六年│一萬元│二十一會│癸○○三會  │阿榮、阿美│六十三萬元    │
│    │重│八月二十│      │        │            │春子      │              │
│    │輝│五日    │      │        ├──────┼─────┼───────┤
│    │  │        │      │        │己○○二會  │二會均名「│四十二萬元    │
│    │  │        │      │        │            │秀喜」    │              │
│    │  │        │      │        ├──────┼─────┼───────┤
│    │  │        │      │        │寅○○二會  │廖忠信、廖│四十二萬元    │
│    │  │        │      │        │            │家緯      │              │
│    │  │        │      │        ├──────┼─────┼───────┤
│    │  │        │      │        │庚○○二會  │二會均名「│四十二萬元    │
│    │  │        │      │        │            │張金鳳」  │              │
│    │  │        │      │        ├──────┼─────┼───────┤
│    │  │        │      │        │戊○○一會  │紀小姐    │二十一萬元    │
│ ５ │  │        │      │        ├──────┼─────┼───────┤
│    │  │        │      │        │午○○二會  │金龍、玉蘭│四十二萬元    │
│    │  │        │      │        ├──────┼─────┼───────┤
│    │  │        │      │        │子○○一會  │春綢      │二十一萬元    │
│    │  │        │      │        ├──────┼─────┼───────┤
│    │  │        │      │        │卯○○四會  │二會均名「│八十四萬元    │
│    │  │        │      │        │            │秀子」、一│              │
│    │  │        │      │        │            │會名「翠娟│              │
│    │  │        │      │        │            │」、一會名│              │
│    │  │        │      │        │            │「翠菊」  │              │
│    │  │        │      │        ├──────┼─────┼───────┤
│    │  │        │      │        │申○○二會  │二會均名「│四十二萬元    │
│    │  │        │      │        │            │美玲」    │              │
├──┼─┼────┼───┼────┼──────┼─────┼───────┤
│ ６ │吳│八十六年│二萬元│十九會  │癸○○一會  │阿美      │三十八萬元    │
│    │重│十月五日│      │        ├──────┼─────┼───────┤
│    │輝│        │      │        │庚○○一會  │張金鳳    │三十八萬元    │
├──┼─┼────┼───┼────┼──────┼─────┼───────┤
│    │吳│八十七年│一萬元│十四會  │癸○○二會  │二會均名為│二十八萬元    │
│    │偉│二月二十│      │        │            │「春子」  │              │
│ ７ │齊│日      │      │        ├──────┼─────┼───────┤
│    │  │        │      │        │庚○○二會  │二會均名「│二十八萬元    │
│    │  │        │      │        │            │金鳳」    │              │
│    │  │        │      │        ├──────┼─────┼───────┤
│    │  │        │      │        │丑○○二會  │二會均名「│二十八萬元    │
│    │  │        │      │        │            │素碧」    │              │
│    │  │        │      │        ├──────┼─────┼───────┤
│    │  │        │      │        │午○○二會  │二會均名「│二十八萬元    │
│    │  │        │      │        │            │玉蘭」    │              │
├──┼─┼────┼───┼────┼──────┼─────┼───────┤
│    │吳│八十七年│一萬元│十一會  │癸○○二會  │春子、家緯│二十二萬元    │
│ ８ │重│六月五日│      │        ├──────┼─────┼───────┤
│    │輝│        │      │        │己○○二會  │秀喜、秀娟│二十二萬元    │
│    │  │        │      │        ├──────┼─────┼───────┤
│    │  │        │      │        │子○○一會  │春綢      │十一萬元      │
├──┼─┼────┼───┼────┼──────┼─────┼───────┤
│    │吳│八十七年│二萬元│九會    │癸○○一會  │春子      │十八萬元      │
│ ９ │重│八月十五│      │        ├──────┼─────┼───────┤
│    │輝│日      │      │        │己○○一會  │秀娟      │十八萬元      │
├──┼─┼────┼───┼────┼──────┼─────┼───────┤
│    │吳│八十七年│一萬元│七會    │癸○○二會  │春子、春綢│十四萬元      │
│１０│偉│九月三十│      │        ├──────┼─────┼───────┤
│    │齊│日      │      │        │壬○○○一會│美娥      │七萬元        │
├──┼─┼────┼───┼────┼──────┼─────┼───────┤
│    │吳│八十七年│二萬元│六會    │癸○○二會  │二會均名為│二十四萬元    │
│１１│重│十月三十│      │        │            │阿美      │              │
│    │輝│日      │      │        │            │          │              │
└──┴─┴────┴───┴────┴──────┴─────┴───────┘
附表二：
┌──┬────┬───────┐
│編號│原    告│所受損害之總額│
├──┼────┼───────┤
│ １ │午○○  │七十萬元      │
├──┼────┼───────┤
│ ２ │寅○○  │一百九十一萬元│
├──┼────┼───────┤
│ ３ │庚○○  │一百零八萬元  │
├──┼────┼───────┤
│ ４ │戊○○  │二十一萬元    │
├──┼────┼───────┤
│ ５ │己○○  │二百五十五萬元│
├──┼────┼───────┤
│ ６ │癸○○  │四百八十九萬元│
├──┼────┼───────┤
│ ７ │子○○  │八十八萬元    │
├──┼────┼───────┤
│ ８ │丑○○  │二十八萬元    │
├──┼────┼───────┤
│ ９ │申○○  │四十二萬元    │
├──┼────┼───────┤
│１０│卯○○  │二百三十二萬元│
├──┼────┼───────┤
│１１│未○○  │七十四萬元    │
├──┼────┼───────┤
│１２│巳○○  │七十四萬元    │
├──┼────┼───────┤
│１３│辛○○  │七十四萬元    │
├──┼────┼───────┤
│１４│壬○○○│八十一萬元    │
├──┼────┼───────┤
│１５│辰○○  │四十二萬元    │
└──┴────┴───────┘
附表三
┌─┬──────────────────┬──────────┐
│編│刑事訴訟未經起訴之事實              │                    │
│  ├────┬─────────────┤應受給付之原告及金額│
│號│被    告│互助會                    │                    │
├─┼────┼─────────────┼──────────┤
│  │丁○○○│附表一編號十所示之八十七年│癸○○十四萬元      │
│１│乙○○  │九月三十日起會之互助會    │壬○○○七萬元      │
│  │丙○○  │                          │                    │
├─┼────┼─────────────┼──────────┤
│  │乙○○  │附表一編號一、四、五、六、│癸○○二百七十七萬元│
│  │丙○○  │八、九、十一所示分別於八十│子○○八十八萬元    │
│  │        │三年九月一日、八十六年四月│寅○○一百十七萬元  │
│  │        │十日、八十六年八月二十五日│己○○一百零七萬元  │
│２│        │、八十六年十月五日、八十七│庚○○八十萬元      │
│  │        │年六月五日、八十七年八月十│戊○○二十一萬元    │
│  │        │五日、八十七年十月三十日起│午○○四十二萬元    │
│  │        │會之互助會                │卯○○八十四萬元    │
│  │        │                          │申○○四十二萬元    │
├─┼────┼─────────────┼──────────┤
│  │乙○○  │附表一編號七所示八十七年二│癸○○二會二十八萬元│
│３│        │月二十日起會之互助會      │庚○○二會二十八萬元│
│  │        │                          │丑○○二會二十八萬元│
│  │        │                          │午○○二會二十八萬元│
└─┴────┴─────────────┴──────────┘
附表四
┌─┬──────────────────┬──────────┐
│編│刑事判決理由中已認定不能證明其犯罪  │                    │
│  ├────┬─────────────┤應受給付之原告及金額│
│號│被    告│互助會                    │                    │
├─┼────┼─────────────┼──────────┤
│  │丙○○  │附表一編號三所示之八十五年│癸○○七十四萬元    │
│１│        │四月二十五日起會之互助會  │己○○一百四十八萬元│
│  │        │                          │寅○○七十四萬元    │
│  │        │                          │辛○○七十四萬元    │
│  │        │                          │未○○七十四萬元    │
│  │        │                          │巳○○七十四萬元    │
│  │        │                          │卯○○一百四十八萬元│
│  │        │                          │壬○○○七十四萬元  │
└─┴────┴─────────────┴──────────┘
附表五
┌─┬──────────────────┬──────────┐
│編│被告參與冒標互助會之情形            │原告於被告參與冒標之│
│  ├────┬─────────────┤互助會中所受會款損害│
│號│被    告│互助會                    │總計                │
├─┼────┼─────────────┼──────────┤
│  │丁○○○│附表一編號二所示之八十四年│癸○○九十六萬元    │
│１│乙○○  │四月三十日起會之互助會    │                    │
│  │丙○○  │                          │                    │
├─┼────┼─────────────┼──────────┤
│  │丁○○○│附表一編號三所示之八十五年│癸○○七十四萬元    │
│  │乙○○  │四月二十五日起會之互助會  │己○○一百四十八萬元│
│  │        │                          │寅○○七十四萬元    │
│  │        │                          │辛○○七十四萬元    │
│２│        │                          │未○○七十四萬元    │
│  │        │                          │巳○○七十四萬元    │
│  │        │                          │卯○○一百四十八萬元│
│  │        │                          │壬○○○七十四萬元  │
├─┼────┼─────────────┼──────────┤
│  │丁○○○│附表一編號七所示八十七年二│癸○○二十八萬元    │
│３│丙○○  │月二十日起會之互助會      │庚○○二十八萬元    │
│  │        │                          │丑○○二十八萬元    │
│  │        │                          │午○○二十八萬元    │
├─┼────┼─────────────┼──────────┤
│  │丁○○○│附表一編號一、四、五、六、│癸○○二百七十一萬元│
│  │        │八、九、十一所示分別於八十│子○○八十六萬元    │
│  │        │三年九月一日、八十六年四月│寅○○一百十三萬元  │
│  │        │十日、八十六年八月二十五日│己○○一百零三萬元  │
│４│        │、八十六年十月五日、八十七│庚○○七十六萬元    │
│  │        │年六月五日、八十七年八月十│戊○○十九萬元      │
│  │        │五日、八十七年十月三十日起│午○○三十八萬元    │
│  │        │會之互助會                │卯○○七十六萬元    │
│  │        │                          │申○○三十八萬元    │
└─┴────┴─────────────┴──────────┘
